【裁判字號】    95,上訴,1409
【裁判日期】    950523
【裁判案由】    毒品危害防制條例
【裁判全文】
臺灣高等法院刑事判決                95年度上訴字第1409號
上  訴  人  臺灣板橋地方法院檢察署檢察官
上  訴  人  甲○○
即  被  告
上列上訴人因被告毒品危害防制條例案件，不服臺灣板橋地方法
院95年度訴字第352號，中華民國95年3月20日第一審判決（起訴
案號：臺灣板橋地方法院檢察署95年度毒偵字第136號，移送併
案審理：臺灣板橋地方法院檢察署95年度毒偵字第1124號、第
2505號），提起上訴，本院判決如下：
    主  文
原判決撤銷。
甲○○連續施用第一級毒品，累犯，處有期徒刑壹年貳月。扣案
第一級毒品海洛因貳包（驗餘淨重零點零伍公克、零點零貳公克
）、包（驗餘淨重零點零玖公克）均沒收銷燬之；扣案包裝上
揭毒品之外包裝袋伍個均沒收之。
    事  實
一、甲○○前於民國（下同）87年、88間因施用毒品案件，先後
    二次經依臺灣板橋地方法院87年度毒聲字第1997號、88年度
    毒聲字第2662號裁定送觀察、勒戒後，均認無繼續施用毒品
    之傾向，分別於87年10月7日、88年5月13日釋放出所，並由
    臺灣板橋地方法院檢察署檢察官先後以87年度偵字第20549
    號、88年度偵字第8206號分別為不起訴處分確定。又於91年
    間再施用毒品，除經依臺灣板橋地方法院91年度毒聲字第25
    47號裁定令入戒治處所施以強制戒治，嗣因執行強制戒治成
    效及格，無繼續戒治之必要，臺灣板橋地方法院以92年度毒
    聲字笫260號裁定停止戒治，所餘期間付保護管束，於92年3
    月24日釋放出所，該停止戒治付保護管束期間至92年9月8日
    期滿外，並經臺灣板橋地方法院以91年度訴字第1887號判處
    應執行有期徒刑十一月確定，於92年9月9日入監服刑，於93
    年7月31日縮短刑期執行完畢（於本案構成累犯）。
二、甲○○基於概括犯意連續施用第一級毒品海洛因，而於下列
    時地被查獲：
(一)、自94年9月初某日起至95年1月20日上午10時許止，在臺北縣
    三峽鎮○○街一巷堤防邊、臺北縣三峽鎮○○○路中山公園
    廁所內、臺北縣三峽鎮○○路某友人住處內等處所，連續多
    次以將第一級毒品海洛因和水溶解後置於針筒內注射手臂之
    方式施用第一級毒品海洛因。嗣於94年10月20日下午3時30
    分許，為警在臺北縣三峽鎮○○路329之2號旁查獲，並扣得
    其所有預備供施用之第一級毒品海洛因一包（驗餘淨重0.05
    公克）（併案審理之臺灣板橋地方法院檢察署95年度毒偵字
    第1124號）。
(二)、復於95年1月21日上午11時許，為警在臺北縣三峽鎮○○路2
    81號前查獲，並扣得其所有預備供施用之第一級毒品海洛因
    一包（驗餘淨重0.02公克）（起訴之臺灣板橋地方法院檢察
    署95年度毒偵字第136號）。
(三)、且基於相同概括犯意，自95年3月20日起至95年3月23日止，
    在臺北縣三峽鎮中山公園內，連續多次以前述方式施用第一
    級毒品海洛因。嗣於95年3月24日下午14時許，在臺北縣三
    峽鎮○○路127號前為警查獲，並扣得其所有預備供施用之
    第一級毒品海洛因三包（驗餘淨重0.09公克）（併案審理之
    臺灣板橋地方法院檢察署95年度毒偵字第2505號）。
三、案經臺北縣政府警察局三峽分局報請臺灣板橋地方法院檢察
    署檢察官偵查起訴，以及移送併案審理。
    理  由
一、上訴人即被告甲○○坦承在前述時間及地點連續多次施用第
    一級毒品海洛因與被查獲等事實，且查：
(一)、被告於94年10月20日下午4時3許、95年1月21日12時許，分
    別為警採集尿液送臺灣檢驗科技股份有限公司以GC/MS氣相
    層析／質譜儀法確認檢驗結果，均呈鴉片類陽性反應，有該
    公司出具之濫用藥物尿液檢驗報告以及臺北縣政府警察局三
    峽分局查獲毒品危害防制條例案姓名對照表附卷可稽（第
    18184號偵卷第17頁及第39頁、第1124號偵卷第25至26頁、
    原審卷第28頁）。
(二)、94年10月20日、95年1月21日扣案之白粉二包，經送法務部
    調查局鑑驗結果，均檢出含第一級毒品海洛因成分（驗餘淨
    重分別為0.05公克、0.02公克），有該局調科壹字第060010
    804號鑑定通知書、調科壹字第060011330鑑定通知書影本各
    一件在卷可參（第136號偵卷第17頁及原審卷第26頁），95
    年3月24日扣案之第一級毒品海洛因三包（驗餘淨重0.09公
    克），經警使用毒品檢驗包初步檢驗結果呈海洛因陽性反應
    ，有檢驗相片在卷可查，以上所含毒品成分與被告尿液中驗
    出之毒品反應一致，足認被告自白確與事實相符。
(三)、被告前於87年、88間因施用毒品案件，先後二次經依臺灣板
    橋地方法院87年度毒聲字第1997號、88年度毒聲字第2662號
    裁定送觀察、勒戒後，均認無繼續施用毒品之傾向，分別於
    87 年10月7日、88年5月13日釋放出所；又於91年間再施用
    毒品，經依臺灣板橋地方法院91年度毒聲字第2547號裁定令
    入戒治處所施以強制戒治，嗣因執行強制戒治成效及格，無
    繼續戒治之必要，臺灣板橋地方法院以92年度毒聲字笫260
    號裁定停止戒治，所餘期間付保護管束，於92年3月24日釋
    放出所，該停止戒治付保護管束期間至92年9月8日期滿等事
    實，併有臺灣板橋地方法院檢察署檢察官87年度偵字第2054
    9號不起訴處分書、88年度偵字第8206號不起訴處分書、91
    年度毒偵字第2282號、第2481號起訴書、臺灣板橋地方法院
    91年度訴字第1887號刑事判決（第136號偵卷第10頁至第16
    頁）被告前案紀錄表一份存卷足憑。被告於強制戒治執行完
    畢釋放出所後，五年內再犯本案施用第一級毒品犯行。
(四)、綜上，本件事證明確，被告犯行堪以認定，應依法論科。
二、論罪科刑部分：
(一)、核被告所為，係犯毒品危害防制條例第10條第1項之施用第
    一級毒品罪。其施用第一級毒品海洛因前後非法持有第一級
    毒品海洛因之低度行為，應為其施用該毒品之高度行為所吸
    收，均不另論罪。被告先後多次施用第一級毒品海洛因之行
    為，時間緊接，方法相同，所犯係犯罪構成要件相同之罪名
    ，為連續犯，應依刑法第56條規定論以一罪並加重其刑。至
    公訴意旨雖僅敘及被告自94年9月初某日起至94年10月20 日
    下午4時38分許為警採尿回溯前二十六小時某時許止多次施
    用第一級毒品海洛因等犯行，而未將被告自94年9月間某日
    起至95年1月20日上午10時許止，其餘各次施用第一級毒品
    海洛因等犯行敘入公訴事實，惟此部分犯罪行為與檢察官提
    起公訴之犯罪事實既有連續犯之裁判上一罪關係，應為起訴
    效力所及，且經檢察官移送併案審理（臺灣板橋地方法院檢
    察署95年度毒偵字第1124號、第2505號），應併予審究。被
    告前於91年間因施用毒品案件，經臺灣板橋地方法院以91年
    度訴字第1887號判處應執行有期徒刑十一月確定，於92年9
    月9日入監服刑，於93年7月31日縮短刑期執行完畢，有被告
    前案紀錄表在卷足憑，其於五年內再犯本案有期徒刑以上之
    罪，為累犯，應依刑法第47條規定加重其刑，並依同法第70
    條規定遞加之。
(二)、原審予以論罪科刑固非無見，惟查，原判決未及審酌與起訴
    部分有連續犯裁判上一罪法律關係且併案審理之臺灣板橋地
    方法院檢察署95年度毒偵字第2505號，容有未洽，是檢察官
    上訴以此指摘原判決不當，尚非無理由，而被告上訴未具理
    由，雖非可取，然原判決既有可議自應將原判決予以撤銷改
    判。
(三)、爰審酌被告前已因施用毒品，經獲得不起訴處分之寬典，復
    入監執行徒刑完畢，仍不能戒除毒癮，再漠視法令禁制而犯
    本罪，顯見其自制能力甚低，惟其施用毒品所生危害，實以
    自戕身心健康為主，對於他人生命、身體、財產等法益，尚
    無明顯而重大之實害，兼衡其施用毒品之次數以及犯罪後坦
    承犯行之良好態度，前因施用毒品違反毒品危害防制條例案
    件經臺灣板橋地方法院以91年度訴字第1887號判處應執行有
    期徒刑十一月確定，於92年9月9日入監服刑，93年7月31日
    縮短刑期執行完畢等一切情狀，量處有期徒刑壹年貳月。
(四)、94年10月20日、95年1月21日扣案之第一級毒品海洛因二包
    （驗餘淨重0.05公克與0.02公克），95年3月24日扣案之第
    一級毒品海洛因三包（驗餘淨重0.09公克），為查獲之第一
    級毒品，不問屬於犯人與否，均應依毒品危害防制條例第18
    條第1項前段規定沒收銷燬之。而扣案包裝上揭毒品之外包
    裝袋二個，係用以包裹毒品，具防止裸露、逸出及潮濕之功
    用，便於攜帶施用，係預備供被告施用第一級毒品所用之物
    ，且經被告自承確屬其所有，皆應依刑法第38條第1項第2款
    規定併予宣告沒收。
據上論斷，應依刑事訴訟法第369條第1項前段、第364條、第299
條第1項前段，毒品危害防制條例第10條第1項、第18條第1項前
段，刑法第11條前段、第56條、第47條、第38條第1項第2款，判
決如主文。
本案經檢察官蔡薰慧到庭執行職務。
中    華    民    國    95    年    5    月    23    日
                  刑事第十二庭  審判長法  官  蔡永昌
                                      法  官  陳榮和
                                      法  官  施俊堯
以上正本證明與原本無異。
如不服本判決，應於收受送達後十日內向本院提出上訴書狀，其
未敘述上訴之理由者並得於提起上訴後十日內向本院補提理由書
（均須按他造當事人之人數附繕本）。
                                      書記官  陳彥蕖
中    華    民    國    95    年    5     月    23    日
附錄：本案論罪科刑法條全文
毒品危害防制條例第10條
施用第一級毒品者，處六月以上五年以下有期徒刑。


司法院資訊處製作；財團法人民間司法改革基金會備份。
